臺灣臺北地方法院刑事判決　　　　　　　95年度重訴字第97號
公　訴　人　臺灣臺北地方法院檢察署檢察官
被　　　告　乙○○
選任辯護人　邵良正律師
上列被告因殺人案件，經檢察官提起公訴（95年度偵字第9151號）
，本院判決如下：
    主  文
乙○○殺人，累犯，處死刑，褫奪公權終身。未扣案之水果刀壹
支（長度拾玖公分）沒收。
    事  實
一、乙○○曾於民國七十三年間因殺害同居人高○○而犯殺人罪
    ，經臺灣臺北地方法院板橋分院以七十三年度訴字第五○八
    號刑事判決判處死刑，嗣經臺灣高等法院以七十三年度上重
    二訴字第四十九號刑事判決撤銷原判決，改判無期徒刑，並
    經最高法院於七十三年十二月二十日以七十三年臺上字第六
    六七二號刑事判決駁回上訴確定，復經臺灣高等法院以七十
    七年度聲減字第一二一四○號裁定減為有期徒刑十五年，再
    以八十年度聲減字第一七九九號裁定減為有期徒刑十年，而
    於八十三年五月二十五日縮短刑期執行完畢；其後乙○○又
    於八十九年間因犯詐欺罪，經本院以八十八年度易字第三一
    七○號刑事判決判處有期徒刑一年，並經臺灣高等法院以八
    十九年度上易字第一二三六號刑事判決撤銷原判決，改判有
    期徒刑一年確定，於九十一年三月十四日縮短刑期執行完畢
    。詎乙○○仍不知悔改，與高宋○○婚後育有一女高○○，
    惟平日卻遊手好閒又無正當工作，竟要求高宋○○以賣淫所
    得供養全家，又曾對高宋○○施以家庭暴力，而經高宋○○
    報警處理，嗣於九十五年四月二十四日二十三時許，乙○○
    以嬰兒手推車將女兒高○○一同帶往臺北市○○區○○街○○○號海瑞豐海產店飲酒吃飯，而於同年月二十五日凌晨零
    時許離開該店，欲返回臺北市○○區○○街○○○號二樓高
    宋○○賣淫處所，並於該日凌晨零時三十分許在○○街六十
    五號一樓前向剛從○○街六十九號二樓從事性交易完畢下樓
    之高宋○○稱「今天做多少要交出來，不然就給妳好看」等
    語，要求高宋○○交出賣淫所得以供花用，高宋○○不從因
    此與乙○○發生爭吵，並將高○○自嬰兒手推車內抱起欲逕
    自離去，乙○○見高宋○○對其毫不理睬，心有不甘，不顧
    高宋○○手中仍抱有幼女高○○，竟徒手將高宋○○推倒在
    地，並旋即自其懸掛於嬰兒手推車後方之咖啡色單肩背包內
    ，取出其所有長約十九公分之水果刀一支，基於殺人之犯意
    ，在高○○面前持上開水果刀朝躺臥在地之高宋○○之胸部
    及腹部各猛刺三刀及一刀，使高宋○○因利器穿刺而受有左
    心尖表淺之切傷一點八公分、右胸自足底起往上一百二十公
    分左往中線八公分，自上而下，自右至左深入皮膚一點二公
    分、右胸自足底起一百十四公分，自中線往右十五公分，傷
    口長二公分，自上而下，自右而左，經過右第五、六肋間進
    入斜走往下經橫隔膜至肝右葉，產生傷口一點五公分貫穿肝
    及部分胃壁傷口一公分再及於右腎傷口○點○五公分，終於
    腎皮質層，以及左自足底往上一百公分，自中線往左十公分
    ，傷口一點二公分，自上而下，自左而右，穿過腹壁至左腎
    表面等傷害。乙○○見高宋○○因失血過多倒臥血泊中抽慉
    不已，竟又高喊「妳再藏啊！妳再藏啊」等語，再朝高宋○○之後胸部脊椎骨處踢踹數腳後，隨即抱起高○○置於嬰兒
    手推車上，將手推車推離現場，並在返回臺北市○○區○○
    街○段○○號十樓金麗麗賓館○○○○號室租屋處途中，將
    上開持用之水果刀一支及殺害高宋○○時所戴之手套一副隨
    手丟棄於不詳處所，而於同日凌晨零時五十一分許返回租屋
    處。嗣高宋○○經臺北市政府消防局送至國立臺灣大學醫學
    院附設醫院施以急救後，仍因身體、胸、腹多處穿刺傷及於
    心肺、肝、胃、右腎引起出血休克，而於九十五年四月二十
    五日二時十分許不治死亡。其後並經警據報前往現場，再循
    線至上址金麗麗賓館○○○○號室逮捕乙○○並經其同意後
    予以搜索，當場扣得尖刀三支、黑色西裝外套、襯衫、內衣
    、內褲各一件、帽子一頂、咖啡色單肩背包一只與嬰兒手推
    車一台後，始查知上情。
二、案經被害人高宋○○之父親甲○○與母親己○○訴由臺北市
    政府警察局萬華分局報請臺灣臺北地方法院檢察署檢察官偵
    查起訴。
    理  由
一、訊據被告乙○○矢口否認有何殺人之犯行，辯稱：當晚在海
    產店飲酒過量，意識不清、不知發生何事，雖其妻子即被害
    人高宋○○屢次賣淫使其遭受不名譽，但其仍深愛妻子，絕
    無要求被害人賣淫，更不可能殺害自己之妻子，有可能係被
    害人賣淫對象所為云云。惟查：
  (一)被告於接受檢察官訊問時，業已坦承：「死者下樓後，態度
    非常傲慢，不把我作老公的看在眼裡…，我叫死者與我回去
    金麗麗賓館，死者不肯，又抱著女兒說要離開我…，我的忍
    耐到極限，我就很氣憤，無法控制，我就順手從掛在嬰兒車
    後方的包包內，也就是警察扣的包包，我從包包內拿出一把
    水果刀，我沒有經過考慮，我就動手了，我記得刺死者的胸
    部，印象中是刺死者的右邊胸部，至於刺幾刀我不清楚，我
    印象中我刺一、二刀後，死者就倒下，女兒就掉在地上，我
    刺死者時，當時死者是抱著女兒，這一、二刀都是刺在胸部
    」、「女兒在地上哭，我就把女兒抱起來放在嬰兒車上，我
    就走了」、「我就從○○街左轉○○街，再回到○○路，作
    案的兇刀我在路邊的時候就隨手丟掉，可能是丟在○○街到
    ○○路一段，我是隨便丟在走廊旁邊」、「…我當天是戴手
    心面是黑色、手背面是暗紅色的手套，手套也與刀子丟掉，
    我是先丟刀子，再丟手套，也是丟在○○路與○○街這一段
    」、「因為死者與人做一個小時，才收一千元，我很不高興
    」等語（偵查卷第二卷第一百五十三頁至第一百五十四頁）
    。且被告於九十五年七月二十一日經臺灣臺北地方法院檢察
    署檢察官提起公訴移送本院時，對於本院訊問「你承認有殺
    被害人？」之問題，亦答稱「我承認我有動手」。（本院卷
    第十九頁）而被告所供陳之上開情節，復與裝設在臺北市○○區○○街○○○號、鏡頭面對○○街六十七號、六十九號
    之監視錄影器翻拍畫面所呈現之內容相符，此業經臺灣臺北
    地方法院檢察署檢察官勘驗明確，有勘驗筆錄及監視錄影器
    翻拍畫面一份在卷可稽（偵查卷第二卷第一三五頁至第一七
    七頁），並經檢察官勘驗現場，製有勘驗筆錄一份足供參酌
    （偵查卷第二卷第一○頁至第一○九頁）。
  (二)被告要求被害人賣淫之事實，業據證人即被告之鄰居庚○○○與丁○○於本院分別經檢察官與辯護人詰問後證述明確（
    本院卷第一七○頁、第二二六頁反面）。而證人庚○○○復
    證稱其居住在○○街四十四號二樓，房間窗戶對面即為
    ○○街六十五號，九十五年四月二十五日凌晨有聽見被告對
    被害人說「今天作多少要交出來，不然就給你好看」等語，
    但並未起床察看，然後來因外面有小孩哭聲吵鬧，才起床至
    窗外察看，即看見被害人倒臥在○○街六十五號前，當時被
    害人身上流了一堆血，因此撥打一一九報警等語（本院卷第
    一六八頁至第一七一頁反面）、證人即居住在臺北市○○區
    ○○街○○○○○號之丙○亦證稱該居住處後門可看見○○
    街六十五號，九十五年四月二十五日凌晨被告與被害人在吵
    架，被告說「妳再藏啊、妳再藏啊」，而被害人則說「沒有
    啊，我沒有啊」等語，之後被告竟動手推抱著小孩的被害人
    ，當時被告有帶手套，並隨即拿出一把長約十九公分之水果
    刀刺向高宋○○的腹部，之後被告又用腳踢被害人，但被害
    人均無反抗的動作等語（本院卷第二二○頁至第二二三頁反
    面）、另證人丁○○則又證稱九十五年四月二十五日凌晨曾
    經聽到被告與被害人吵架，之後開門即看見被告蹲著，拿像
    是刀子的東西刺向躺在地上的被害人，並且說「妳再藏啊、
    妳再藏啊」，後來被告就推著嬰兒車離開等語（本院卷第二
    二四頁至第二二八頁）。而上開證述之內容，又與其等在偵
    查中分別所為之證詞互核一致（偵查卷第一卷第一八八頁、
    第二卷第一九六頁至第一九七頁、第一九八頁至第一九九頁
    ），應堪採信。
  (三)被害人因利器穿刺而受有左心尖表淺之切傷一點八公分、右
    胸自足底起往上一百二十公分左往中線八公分，自上而下，
    自右至左深入皮膚一點二公分、右胸自足底起一百十四公分
    ，自中線往右十五公分，傷口長二公分，自上而下，自右而
    左，經過右第五、六肋間進入斜走往下經橫隔膜至肝右葉，
    產生傷口一點五公分貫穿肝及部分胃壁傷口一公分再及於右
    腎傷口○點○五公分，終於腎皮質層，以及左自足底往上一
    百公分，自中線往左十公分，傷口一點二公分，自上而下，
    自左而右，穿過腹壁至左腎表面，與後胸部脊椎骨處明顯外
    傷等傷害，嗣經警送醫急救，仍因身體、胸、腹多處穿刺傷
    及於心肺、肝、胃、右腎引起出血休克，而於九十五年四月
    二十五日二時十分許不治死亡之事實，有臺北市政府消防局
    救護紀錄表一紙、國立臺灣大學醫學院附設醫院急診病歷○
    份附卷足參（偵查卷第一卷第一○六頁至第一一二頁），復
    經檢察官督同法醫師相驗後製有相驗報告書、相驗屍體證明
    書及照片在卷可按（九十五年度相字第三二三號相驗卷宗第
    四十二頁至第四十三頁、偵查卷第一卷第六十二頁至第八十
    二頁），併有法務部法醫研究所九十五年五月二十五日法醫
    理字第○○○○○○○○○○號函附法醫研究所（95）醫鑑
    字第○○○○號鑑定書一份在卷足證（上開相驗卷宗第三十
    三頁至第四十一頁）。
  (四)經警在扣案之嬰兒手推車、刀子、外套、長褲、鞋子與咖啡
    色單肩背包，以及在臺北市○○區○○街○段○○號十樓金
    麗麗賓館○○○○室內採證所得被告配戴之戒子與被告十指
    指甲、高○○手指上採得疑似血跡，並在被告所穿著之西裝
    外套上採得皮屑之後，送請與被害人之傷口以及在○○街六
    十五號前所採得之血跡進行ＤＮＡ—ＳＴＲ型別鑑定，鑑定
    結論認為在被告所配戴之戒子、嬰兒手推車之輪子、被告所
    穿著之長褲、鞋子、所使用之咖啡色單肩背包上採得之血跡
    ，以及在被告所穿著之西裝外套上所採得之皮屑，其ＤＮＡ
    —ＳＴＲ型別與在○○街六十五號前所採得之血跡及被害人
    之ＤＮＡ—ＳＴＲ型別相同，至於扣案之刀子上經施以Ｋａ
    ｓｔｌｅ—Ｍａｙｅｒ血跡反應檢測法檢驗法後，並未驗出
    血跡反應等情，則有臺北市政府警察局刑事鑑識中心○○○○○○○○○○○號現場勘查相片簿一份、現場勘查報告一
    份、證物送驗紀錄表四紙、內政部警政署刑事警察局九十五
    年五月二十九日刑醫字第○○○○○○○○○○號鑑驗書一
    份附卷足參（偵查卷第三卷第二十一頁至第一二七頁）。
  (五)被告雖辯稱在海產店飲酒後導致神智不清而無法判斷自己所
    為，因此不清楚自己在做什麼云云，惟被告自警訊、偵查乃
    至於本院準備程序或審判程序中，除對於是否有持刀殺害被
    害人部分之事實諉稱不復記憶之外，關於當日時間先後順序
    、經過地點、與何人飲酒、事後如何離開○○街六十五號等
    事實，皆記憶猶新並為清楚、有條不紊之陳述；且證人即在
    海瑞豐海產店任職之戊○○於本院經檢察官主詰問時，結證
    稱被告於九十五年四月二十四日約十一點多帶了女兒到店內
    消費，點了兩盤菜還有一瓶啤酒，當時有另一桌客人說認識
    被告，因此也帶了另一瓶啤酒與被告一起喝，之後被告於九
    十五年四月二十五日凌晨零時左右結帳離開，是被告自己結
    帳的，而且由被告對話的語氣與內容來看，被告的意識應該
    很清楚（本院卷第一七一頁至第一七三頁反面），而其經辯
    護人為反詰問時，亦證稱被告當時走路的腳步並無不穩（本
    院卷第一七四頁）；復參諸證人庚○○○證稱被告當時的口
    齒並無不清晰的情況，聽得很清楚、很大聲（本院卷第一七
    ○頁）、證人丙○證述被告吵架時講話很清晰、沒有大舌頭
    的情形（本院卷第二二一頁反面）、證人丁○○亦結證指被
    告當天口齒清晰、推嬰兒車離開時腳步並無不穩的情況，都
    好好的等語（本院卷第二二六頁），實難認被告之精神狀態
    有何缺陷而無法辨識其行為違法或欠缺依其辨識而行為之能
    力，亦無該等能力減損之情況。且經本院函請臺北市立聯合
    醫院松德院區對被告進行精神鑑定，以認定被告於行為當時
    是否因精神障礙或其他心智缺陷，致不能辨識其行為違法或
    欠缺依其辨識而行為之能力，或因此原因致其辨識行為違法
    或依其辨識而行為之能力有顯著降低之情形，經該院對被告
    施以身體與精神狀態檢查，並斟酌其過去之生活史與疾病史
    而進行心理評估，認定；「綜合被告知過去生活史、疾病史
    、身體檢查、精神狀態檢查、腦波檢查及心理評估結果，應
    認被告並無明確之精神科診斷，於犯行時之精神狀態未有辨
    識其行為違法或依其辨識而行為能力受損之情形。至於被告
    涉案之精神狀態，被告對於其犯行過程可行詳細描述，而犯
    行時未見精神病症狀或其他相類似情形影響其涉案行為，再
    者，並無明確之客觀事證顯示被告行為當時對於外界事務之
    知覺理會與判斷作用以及自由決定意思之能力顯然減退之情
    形。本次鑑定認為，被告於犯行時之精神狀態未有辨識其行
    為違法或依其辨識而行為能力受損之情事」，亦有該院九十
    五年十二月十二日北市○○○○○○○○○○○○○○○號
    函附精神鑑定報告一份可稽。被告所為上開辯解，顯屬無據
    ，無從採信。
  (六)此外，被害人於九十五年四月十三日因受被告毆打而報警處
    理等情，有臺北市政府萬華分局漢中街派出所一般陳報單及
    受（處）理家庭暴力案件檢核表、處理家庭暴力與兒少保護
    案件調查紀錄（通報）表、受理家庭暴力案件流程管制表、
    員警工作紀錄簿等件在卷可查（偵查卷第二卷第十一頁至第
    三十五頁）；又被告經搜索並扣得上開物品之事實，則有卷
    附之自願受搜索同意書一紙、臺北市政府警察局萬華分局搜
    索扣押筆錄一份與扣押物品目錄表一紙可證（偵查卷第一卷
    第四十七頁至第五十二頁）；另被告於九十五年四月二十五
    日零時五十一分許與高○○返回臺北市○○區○○街○段
    ○○號十樓金麗麗賓館○○○○號室等情，亦有金麗麗賓館
    監視器畫面翻拍照片六幀在卷足按（偵查卷第一卷第三十九
    頁、第四十一頁），並經證人即金麗麗賓館之員工蔡○○於
    偵查中接受檢察官訊問時結證明確，此有被告對於證據能力
    不爭執之訊問筆錄一份可資佐參（偵查卷第二卷第一三六頁
    至第一三八頁）。被告所為前揭辯解，均屬係卸責之詞，無
    足採信。本案事證明確，被告犯行堪以認定，應予依法論科
    。
二、按行為後法律有變更者，適用行為時之法律，但行為後之法
    律有利於行為人者，適用最有利於行為人之法律，刑法第二
    條第一項定有明文。查被告行為後，刑法部分條文已於九十
    四年二月二日經總統令修正公佈，並於九十五年七月一日施
    行，其中關於累犯規定部分，因被告曾於八十九年間因犯詐
    欺罪，經本院以八十八年度易字第三一七○號刑事判決判處
    有期徒刑一年，並經臺灣高等法院以八十九年度上易字第一
    二三六號刑事判決撤銷原判決，改判有期徒刑一年確定，於
    九十一年三月十四日縮短刑期執行完畢，有臺灣高等法院被
    告前案紀錄表一份在卷足稽，於五年以內故意再犯本件有期
    徒刑以上之罪，不論依修正前之刑法第四十七條，或修正後
    之刑法第四十七條第一項之規定，均構成累犯，對被告而言
    並無有利或不利之情形，應認本條並無修正，依一般法律適
    用原則，自應適用裁判時之刑法第四十七條第一項規定論以
    累犯，先此敘明。
三、查被告以尖銳且長達十九公分之水果刀，朝躺在地上而無抵
    抗能力之被害人之胸部與腹部猛刺共四刀，刀刀深入內臟，
    且非僅垂直插入胸部與腹部，而有由上至下、由左至右之刀
    鋒拖曳情形，此觀上開法務部法醫研究所鑑定書所記載之傷
    勢內容即明，而依前開精神鑑定報告所指，被告行為當時之
    精神狀態甚為正常，並無任何精神障礙，對於自己以利刃深
    度插入被害人胸部與腹部之行為所將招致死亡之結果，當已
    有認識且決意行之，其有殺人之犯意，昭然若揭。核被告所
    為，係犯刑法第二百七十一條第一項之殺人罪。至於公訴意
    旨雖認被告於殺害被害人之後，自被害人皮包中取出新臺幣
    （下同）一千元之紙鈔一張，而證人丁○○亦證稱確有看見
    此等情節，且被告拿出一千元之後，就將皮包丟在地上等語
    （本院卷第二二五頁），惟本案並未經警在案發現場扣得被
    害人之皮包，且經警立即至金麗麗賓館執行搜索後，亦未扣
    得被害人之皮包或在被告身上查獲任何一千元之紙鈔，是此
    部分尚無從證明，自不得予以論罪，附此敘明。末查被告前
    於八十九年間因犯詐欺罪，經本院以八十八年度易字第三一
    七○號刑事判決判處有期徒刑一年，並經臺灣高等法院以八
    十九年度上易字第一二三六號刑事判決撤銷原判決，改判有
    期徒刑一年確定，於九十一年三月十四日縮短刑期執行完畢
    ，有臺灣高等法院被告前案紀錄表一份在卷足稽，五年以內
    故意再犯本件有期徒刑以上之罪，為累犯，應依刑法第四十
    七條第一項規定，就有期徒刑部分加重其刑。
四、爰審酌被告與被害人為結髮夫妻，本應盡其為人夫之保護照
    顧責任，甘苦與共，詎其貪圖安逸，不憑自己勞力循正當途
    徑獲取收入以維生計，竟要求被害人出賣身體而以賣淫收入
    供應家計，將妻子充為賺錢工具、物化女性，嚴重貶抑人性
    尊嚴與價值，且於被害人拒不交出賣淫所得產生爭吵時，無
    顧被害人前已供養被告甚久，只因一時求財未果，即持刀予
    以殺害，其犯罪動機令人髮指；而被告屢次聲請本院具保停
    止羈押，口口聲聲稱其愛護女兒高○○，停止羈押後將盡力
    予以照顧，然被告竟於被害人抱著女兒之際，不顧女兒仍於
    強褓之中，可能因跌倒而受有不測，竟將被害人推倒，並在
    女兒面前持刀殺害妻子，使女兒親眼目睹父親殺害母親之情
    節，對其心裡當已產生巨大之衝擊，此等慘絕人寰之事，殊
    難想像係本性純良之人所為，足認被告本性惡劣、毫無憐憫
    與仁愛之心；又被告在暗夜小巷裡持刀殺害自己之妻子，刀
    刀刺入胸腹部深達內臟，且參酌上開法務部法醫研究所鑑定
    書所載內容，被害人之右手食指及中指有抵抗切傷一公分及
    一點二公分（上開相驗卷第三十六頁反面），顯見被害人於
    當時仍有反抗之動作，始在手指留有抵抗傷痕，然被告見被
    害人加以抵抗，卻仍無動於衷反而持刀猛刺其胸腹部，更於
    被害人失血過多抽慉不已亟需援助之際，不僅未及時幡然悔
    悟施以救護，竟大喊「妳再藏啊！妳再藏啊！」，並又再朝
    毫無抵抗能力而倒臥血泊之被害人後胸部脊椎骨處踹踢數次
    ，其犯罪手段惡劣且兇殘，毫無人性可言；復斟酌被告前於
    七十三年間已因殺害同居人高○○而犯殺人罪，經法院判處
    無期徒刑確定，此有臺灣臺北地方法院板橋分院七十三年度
    訴字第五○八號刑事判決、臺灣高等法院以七十三年度上重
    二訴字第四十九號刑事判決、最高法院七十三年臺上字第六
    六七二號刑事判決各一份在卷可按，竟又再度殺害與自己有
    親密關係之人，益徵被告惡性確屬重大、難以摒除暴戾之氣
    而有訴諸暴力之習性；再以被告為警查獲至本院審理終結為
    止，雖曾於偵查中坦承持刀刺向被害人，惟其後即一再狡詞
    否認犯行，欲諉罪於與被害人從事性交易之對象，甚且誆指
    被害人私自賣淫，使其名譽受損，罔顧被害人為其出賣身體
    換取金錢以養家活口，且經本院提示被害人解剖照片予以辨
    識時，竟稱不認識照片中之被害人，全無絲毫之悔意。是本
    院斟酌以上各情及被告之生活狀況與智識程度等一切情狀，
    認被告之犯行實已泯滅人性，無法見容於人世及法理，有永
    久與社會隔離之必要，且查無任何足認被告尚有可資憐憫之
    處或可期待施以教育而有矯正之可能性，併斟酌公訴人請求
    本院判處被告死刑，本院因認應對被告施以最重之刑罰，始
    與被告窮兇惡極之犯行相當，爰處被告死刑，以昭炯戒，並
    宣告褫奪公權終身。被告用以殺害被害人之十九公分長水果
    刀一支，為被告所有，業據其供陳在卷，係被告所有供犯罪
    所用之物，雖未據扣案，然並無證據證明現已滅失，仍應依
    法宣告沒收，至於扣案之刀子三支，其上並無血跡之反應，
    而其餘扣案物品及未扣案之手套一副，亦均非被告所有供犯
    罪所用之物，又非違禁物品，爰不予宣告沒收。
據上論斷，應依刑事訴訟法第二百九十九條第一項前段，刑法
第二百七十一條第一項、第四十七條第一項、第三十七條第一
項、第三十八條第一項第二款，判決如主文。
本案經檢察官黃于真到庭執行職務
中    華    民    國    96    年    2     月    12    日
                  刑事第七庭審判長法  官  梁耀鑌
                                  法  官  許泰誠
                                  法  官  余明賢

以上正本證明與原本無異。
如不服本判決，應於判決送達後10日內向本院提出上訴狀（應抄
附繕本）。告訴人或被害人如對於本判決不服者，應具備理由請
求檢察官上訴，其上訴期間之計算係以檢察官收受判決正本之日
期為準。 
                                  書記官  葉潔如
中    華    民    國    96    年    2     月    12    日
附錄本案論罪科刑法條全文
中華民國刑法第二百七十一條第一項
殺人者，處死刑、無期徒刑或十以上有期徒刑。